【裁判字號】    99,簡上,1189
【裁判日期】    991230
【裁判案由】    妨害名譽
【裁判全文】
臺灣板橋地方法院刑事判決            99年度簡上字第1189號
上  訴  人
即  被  告  林進興
上列上訴人即被告因妨害名譽案件，不服本院99年度簡字第6008
號中華民國99年9 月14日第一審判決（聲請簡易判決處刑案號：
99年度偵字第16219 號），本院管轄之第二審合議庭改依通常程
序自為第一審判決如下：
    主  文
原判決撤銷。
本件公訴不受理。
    理  由
一、聲請簡易判決處刑意旨略以：被告林進興與告訴人陳議明係
    鄰居，兩人平時即因停車問題而相處不睦。詎被告竟意圖散
    布於眾，於民國99年2 月間某日，在告訴人停放在臺北縣永
    和市（現改制為新北市永和區○○○路旁之營業小客車之擋
    風玻璃上張貼內容為「作人要有志氣，就算沒志氣也要有骨
    氣」不實內容之傳單，足以毀損告訴人之名譽，因認被告涉
    犯刑法第310 條第2 項之加重誹謗罪嫌云云。
二、按告訴乃論之罪，其告訴應自得為告訴之人知悉犯人之時起
    ，於6 個月內為之；又告訴乃論之罪，其告訴已逾告訴期間
    者，應諭知不受理之判決，刑事訴訟法第237 條第1 項、第
    303 條第3 款分別定有明文。
三、本件告訴人陳議明申告被告妨害名譽案件，檢察官聲請簡易
    判決處刑，認被告係涉犯刑法第310 條第2 項之加重誹謗罪
    嫌，依同法第314 條之規定，須告訴乃論。經查：
  (一)告訴人陳議明係於99年5 月10日至臺灣板橋地方法院檢察署
    對被告提出刑事告訴，其申告內容略以：我與被告是鄰居，
    我於99年2 月底某日，在我停放在臺北縣永和市（現改制為
    新北市永和區○○○路283 巷內之計程車前方擋風玻璃上，
    發現貼有1 張「做人要有志氣，就算沒志氣也要有骨氣」的
    紙張，我懷疑是被告貼的，因為附近只有被告會做這種事云
    云，此有偵訊筆錄可稽（見99年度他字第3319號卷第3 頁）
    。復於本院第二審審理時指稱：（問：你收到上開紙張後，
    距離你向檢察官申告隔了多久？）隔了好幾個月……（問：
    你看到上開紙張，是否就知道是被告所為？）是（見本院第
    二審卷宗第34頁反面、第37頁）。故知，告訴人於發現上開
    紙張之時，即已知悉係被告所為，惟遲至好幾個月之後，始
    於99年5 月10日對被告提出刑事告訴無訛。既然告訴人於發
    現上開紙張之後，並未立即申告，而係擱延好幾個月之久，
    則就其發現上開紙張之正確時間點為何，有無可能發生記憶
    錯誤情形，即不能無疑。此外，告訴人於本院第一審訊問時
    稱：（問：被告於何時張貼紙張在你的車上？）我無法確定
    日期……我沒有辦法提出人證來證明等語（見原審卷第31頁
    ）；復於本院第二審審理時稱：上開紙張是我太太從車上拿
    過來給我看的，我拿到紙張有放了一陣子，詳細時間不確定
    ……（問：被告主張這張紙是在98年7 、8 月間就夾在你車
    上，不是99年2 月份夾上去的，有何意見？）我沒有意見，
    我同意被告的說法……（問：你太太交給你上開紙張的時間
    點是否可以確定？）我不敢確定等語（見本院第二審卷第33
    頁正、反面，第35頁），益徵告訴人就發現上開紙張之時間
    ，非但無任何證據可資證明，其自己也不甚確定。
  (二)何況，被告就其放置上開紙張之正確時間，最初於偵訊時固
    稱忘記了，此乃時隔久遠之正常現象，嗣經被告進一步查證
    ，自始至終均明確陳稱上開紙張係於98年8 、9 月間所放置
    者。經本院傳喚證人即被告與告訴人之鄰居吳進壽、黃銘韻
    2 人，證人吳進壽具結證稱：（問：你何時看到上開紙張？
    ）98年暑假，詳細日期我不記得；證人黃銘韻則證稱：當時
    不會很冷，感覺是夏天的晚上等語（見本院第二審卷第35頁
    反面、第38頁），堪認被告所述應屬有據。
三、綜上所述，本件告訴人雖有謂其係於99年2 月底發現上開紙
    張，惟因迭次表示不甚確定正確時間，且無任何補強證據以
    實其說，洵難僅憑告訴人之片面指訴，遽為不利益被告之認
    定。而被告辯稱其係於98年8 、9 月間放置上開紙張，既屬
    有據，衡情亦足可採信，應認告訴人於98年8 、9 月間即已
    知悉被告在其營業小客車之擋風玻璃上放置上開紙張，亦即
    已知悉其所申告犯罪之犯人為被告無訛。詎告訴人竟遲至99
    年5 月10日，始至臺灣板橋地方法院檢察署對被告提出告訴
    ，已如前述，顯已逾6 個月之告訴期間。揆諸前揭規定，依
    法應諭知不受理之判決。
四、末按，第一審法院依被告在偵查中之自白或其他現存證據，
    已足以認定犯罪者，得因檢察官之聲請，不經通常審判程序
    ，逕以簡易判決處刑，但必要時，應於處刑前訊問被告；依
    前項判決所科之刑以宣告緩刑、得易科罰金之有期徒刑及拘
    役或罰金為限；檢察官聲請以簡易判決處刑之案件，經法院
    審理後，認應為無罪、免訴、不受理或管轄錯誤判決之諭知
    者，應適用通常程序審判之，刑事訴訟法第449 條第1 項、
    第3 項、第452 條、第451 條之1 第4 項第3 款分別定有明
    文。本件原審未適用通常程序諭知不受理判決，而逕以簡易
    判決處刑，為保障當事人之審級利益，本院合議庭依通常程
    序審理後，依法院辦理刑事訴訟簡易程序案件應行注意事項
    第14點規定，撤銷原審判決，逕以第一審法院之地位，為第
    一審之不受理判決。檢察官如不服本判決，仍得於法定期間
    內，向管轄第二審法院提起上訴，附此敘明。
據上論斷，應依刑事訴訟法第455 條之1 第1 項、第3 項、369
條第1 項前段、第364 條、第303 條第3 款，判決如主文。
本案經檢察官陳旭華到庭執行職務。
中    華    民    國    99    年    12    月    30    日
                  刑事第九庭  審判長法  官  李 幼 
                                    法  官  鄭 凱 文
                                    法  官  朱 嘉 川
以上正本證明與原本無異。
如不服本判決應於收受送達後10日內向本院提出上訴書狀，並應
敘述具體理由；其未敘述上訴理由者，應於上訴期間屆滿後20日
內向本院補提理由書（均須按他造當事人之人數附繕本）「切勿
逕送上級法院」。
                                    書記官  林 伶 芳
中    華    民    國   100    年    1     月    5     日

司法院資訊處製作；財團法人民間司法改革基金會備份。
